【裁判字號】    99,易,230
【裁判日期】    990317
【裁判案由】    詐欺
【裁判全文】
臺灣高雄地方法院刑事判決               99年度易字第230號
公  訴  人  臺灣高雄地方法院檢察署檢察官
被      告  己○○
上列被告因詐欺案件，經檢察官提起公訴（97年度偵字第27428
號、97年度偵字第30276號），被告就被訴事實為有罪之陳述，
經本院合議庭裁定由受命法官獨任進行簡式審判程序，本院判決
如下：
    主  文
己○○幫助犯詐欺取財罪，處有期徒刑月，如易科罰金，以新
臺幣壹仟元折算壹日。
    犯罪事實及理由
一、犯罪事實：己○○明知將其所申請之國泰世華商業銀行股份
    有限公司（下稱國泰世華銀行）高鳳分行（帳號：00000000
    0000000 號）帳戶及中華郵政股份有限公司大寮中莊郵局（
    下稱大寮中莊郵局，局號：0000000 號；帳號：0000000 號
    ）之存摺、提款卡及密碼如恣意交給他人使用，他人將可利
    用己○○所有之上開帳戶作為受騙者轉帳匯款之帳戶，藉此
    獲取不法所得並逃避執法人員之追查，竟仍不顧他人可能遭
    受財產上損害之危險，而基於幫助詐欺取財罪之不確定故意
    ，於民國97年6 月間某日，在高雄縣鳳山市之大東醫院門口
    某處，將其前揭2 帳戶之存摺、提款卡及密碼紙條，一次交
    給真實姓名不詳自稱為「林先生」之成年男子使用。該不法
    份子即基於意圖為自己不法所有之犯意，先後為下列(一)、(二)
    行為：
  (一)於97年7 月3 日10時許，以電話聯絡之方式，向乙○○佯稱
    ：為乙○○友人，亟需用錢要乙○○匯款等語，致使乙○○
    信以為真而陷於錯誤，遂依電話指示先後匯款多筆，其中於
    97年7 月10日11時17分及同日時19分許，均在中國信託銀行
    設於台北縣八里鄉○○路○段之統一超商內之自動櫃員機，
    先後2 次轉帳匯款新臺幣（下同）3 萬元、3 萬元至己○○
    所申請之上開國泰世華銀行高鳳分行之帳戶內，並旋遭提領
    一空。嗣候惠珠匯款完畢後，與朋友聯繫始知受騙。
  (二)於97年7 月9 日10時許，以電話聯絡之方式，向丁○○佯稱
    ：為丁○○友人許孟瑛，因股票投資失利，亟需現金周轉等
    語，致使丁○○信以為真而陷於錯誤，遂於同日依電話指示
    前往中國信託銀行敦北分行匯款20萬元至己○○上開大寮中
    莊郵局之帳戶內。嗣丁○○匯款完畢後，發現有異，遂與友
    人許孟瑛求證始知受騙。
  (三)案經高雄市政府警察局戊○分局移送及高雄縣政府警察局甲○分局報請臺灣高雄地方法院檢察署檢察官偵查起訴。
二、認定事實所憑之證據名稱：
  (一)被告己○○於本院審理時之自白（見院二卷第14、24頁）。
  (二)證人即被害人乙○○、丁○○於警詢中之指訴（見警一卷第
    17至19頁、警二卷第5、6頁）。
  (三)中國信託自動櫃員機交易明細表2 張（見警一卷第20頁）、
    受理詐騙帳戶通報警示、詐騙電話斷話簡便格式表、內政部
    警政署反詐騙案件紀錄表、台北縣政府警察局蘆洲分局八里
    分駐所受理刑事案件報案三聯單等各1 份（見警一卷第22至
    25頁）、國泰世華銀行高鳳分行97年7 月30日（97）國世銀
    高鳳字第0970000054號函及隨函所附開戶基本資料及存提款
    明細等各1 份（見警一卷第26至32頁）、中國信託銀行匯款
    申請書1 紙（見警二卷第7頁）、大寮中庄郵局97年8 月1日
    函文及隨函所附開戶基本資料及交易明細各1 份（見警二卷
    第8、9頁）。
三、按刑法上之幫助犯，係對於犯罪與正犯有共同之認識，而以
    幫助之意思，對於正犯資以助力，而未參與實施犯罪之行為
    者而言。是以，如未參與實施犯罪構成要件之行為，且係出
    於幫助之意思提供助力，即屬幫助犯，而非共同正犯。本案
    被告己○○基於幫助之故意，提供其國泰世華高鳳分行及大
    寮中庄郵局帳戶之存摺、提款卡及密碼紙條等物給自稱「林
    先生」之成年男子，雖然使得該不法份子得基於詐欺取財之
    犯意，向被害人乙○○、丁○○詐取財物，並以被告所提供
    之上開國泰世華銀行高鳳分行及大寮中庄郵局帳戶供作指定
    匯款之帳戶，規避檢警機關之追緝，以遂行詐欺取財之犯行
    ，然被告提供帳戶供人使用之行為，並不等同於向被害人施
    以欺罔之詐術行為，且亦無證據證明被告有參與詐欺取財犯
    行之構成要件行為，衡諸前揭說明，自應論以幫助犯。
四、核被告所為，係犯刑法第30條第1 項、第339 條第1 項之幫
    助詐欺取財罪。被告以幫助故意，實施構成要件以外之行為
    ，係幫助犯，衡諸其犯罪情節，爰依刑法第30條第2 項規定
    ，減輕其刑。又被告雖提供如犯罪事實所載2 本帳戶之存摺
    等物給他人，然係同時一次提供給他人，僅有一次幫助行為
    ，且被告以一幫助行為致被害人乙○○、丁○○受騙損失財
    物，係一行為觸犯數罪名，為想像競合犯，應依刑法第55條
    之規定，從一重處斷（臺灣高等法院暨所屬法院96年法律座
    談會刑事類提案第7 號研討結果參照）。爰審酌被告前無經
    法院判刑前科之素行，有臺灣高等法院被告前案紀錄表1 份
    在卷可按，而當今不法份子詐騙手法不斷翻新，行徑猖獗，
    惟為避免追查，均以使用人頭帳戶以達其詐取財物之手法，
    嚴重危害人與人間互信基礎及社會安寧秩序，被告竟將其國
    泰世華高鳳分行及大寮中庄郵局帳戶存摺等物提供他人使用
    ，使不法份子藉此方式，輕易於詐騙後取得財物，致檢警難
    以追緝，助長詐騙之犯罪風氣，並因而致被害人乙○○、丁○○分別受騙損失如事實欄所載金錢，行為殊不可取。另衡
    以被告於本院審理時已知錯認罪坦承犯行及被告犯罪之手段
    、智識程度（高職畢業）、生活狀況等一切情狀，量處如主
    文所示之刑，並諭知如主文所示之易科罰金折算標準，以資
    懲儆。
據上論斷，應依刑事訴訟法第273 條之1 第1 項、第284 條之1
、第299 條第1 項前段、第310 條之2 、第454 條第1 項，刑法
第30條第1 項前段、第2 項、第339 條第1 項、第55條、第41條
第1 項前段，刑法施行法第1 條之1 ，判決如主文。
本案經檢察官丙○○到庭執行職務。
中    華    民    國    99    年    3     月    17    日
                  刑事第五庭  法  官  林永村
以上正本證明與原本無異。
如不服本判決，應於送達後10日內，向本院提出上訴狀。
中    華    民    國    99    年    3     月    17    日
                              書記官  王珮樺
附錄本判決論罪科刑法條：
中華民國刑法第30條
幫助他人實行犯罪行為者，為幫助犯。雖他人不知幫助之情者，
亦同。
幫助犯之處罰，得按正犯之刑減輕之。
中華民國刑法第339 條
（普通詐欺罪）
意圖為自己或第三人不法之所有，以詐術使人將本人或第三人之
物交付者，處5 年以下有期徒刑、拘役或科或併科1 千元以下罰
金。
以前項方法得財產上不法之利益或使第三人得之者，亦同。
前二項之未遂犯罰之。

司法院資訊處製作；財團法人民間司法改革基金會備份。
